臺灣彰化地方法院民事裁定　　　　　 100年度消債更字第41號
聲　請　人
即　債務人　張瑋真
上列當事人因消費者債務清理事件聲請更生，本院裁定如下：
    主  文
債務人張瑋真自中華民國一百年十二月七日下午四時起開始更生
程序。
命司法事務官進行本件更生程序。
    理  由
一、聲請意旨略以：聲請人即債務人張瑋真（下稱債務人）積欠
    金融機構無擔保債務總金額新臺幣（下同）328萬3178元，
    前於97年12月曾以書面向最大債權金融機構國泰世華商業銀
    行股份有限公司（下稱國泰世華銀行）請求共同協商債務清
    償方案，約定債務人自98年1月10日起，分144期，利率百分
    之1，每月以1萬2325元依各債權銀行債權金額比例清償債務
    ，協商成立時確定之債務總金額為167萬1732元，其以為積
    欠之債務均已揭露於債權人清冊上，然陸續接獲金陽信資產
    管理股份有限公司、匯誠第一資產管理股份有限公司、長鑫
    資產股份有限公司、萬榮行銷股份有限公司及翊豐資產股份
    有限公司來電通知債權轉讓之情事及要求協議分期還款，而
    再每月分別償還1000元予金陽信資產管理股份有限公司、匯
    誠第一資產管理股份有限公司。未料於100年5月復接獲法院
    強制執行之移轉命令，須自同年6月開始強制扣薪3分之1，
    惟當時實領薪資平均每月約2萬5000元，強制扣薪後僅餘1萬
    6664元，再扣除每月必要生活支出費用9829元，剩餘之6835
    元已不足清償協商款1萬2325元，迫於無奈只好毀諾，確有
    不可歸責於己之事由致不能清償之情事，且其無擔保或無優
    先權之債務總額未逾1200萬元，復未經法院裁定開始清算程
    序或宣告破產，爰向本院聲請更生等語。
二、按消費者債務清理條例之立法目的，乃為使負債務之消費者
    得依本條例所定程序清理債務，以調整其與債權人及其他利
    害關係人之權利義務關係，保障債權人之公平受償，謀求消
    費者經濟生活之更生及社會經濟之全發展，此觀諸消債條例
    第1條規定自明。又債務人與金融機構協商成立者，不得聲
    請更生或清算，但因不可歸責於己之事由，致履行顯有重大
    困難者，不在此限；本條例施行前，債務人依金融主管機關
    協調成立之中華民國銀行公會會員辦理消費金融案件無擔保
    債務協商機制與金融機構成立之協商，準用前項之規定，消
    債條例第151條第5項、第6項亦分別定有明文。故基於消債
    條例之立法意旨，所謂「不可歸責於己之事由」應係指金融
    機構所定之協商條件過苛，致債務人於清償協商金額後，即
    無法維持其基本生活；或債務人於履行協商條件期間，因非
    自願性失業、工作能力減損、減薪或其他非於協商成立時所
    能預期之事由，而致收入減少；或因扶養人數增加、債務人
    或其家人傷病或其他非於協商成立時所能預期之事由，而致
    支出增加等情事。至所謂「履行顯有重大困難」即應以債務
    人之收入，扣除自己及依法應受其扶養者所必要生活費用之
    數額，仍不足以清償協商條件所定之數額，始足當之，以衡
    平債權人及債務人間之權益，並符憲法第15條所定保障人民
    生存權之意旨。次按，法院開始更生程序之裁定，應載明其
    年、月、日、時，並即時發生效力；另法院裁定開始更生或
    清算程序後，得命司法事務官進行更生或清算程序，消債條
    例第45條第1項、第16條第1項亦有明文規定。
三、經查：債務人主張之前揭事實，業據其提出財產及收入說明
    書、債權人清冊、生活必要支出清單、戶籍謄本、全國財產
    稅總歸戶財產查詢清單、財政部臺灣省中區國稅局98、99年
    度綜合所得稅各類所得資料清單、財團法人金融聯合徵信中
    心當事人綜合信用報告、租賃契約書、存摺、郵政劃撥儲金
    存款收據、陽信商業銀行存款送款單、本院100年4月1日彰
    院賢100司執世字第12217號執行命令等件為證，並有最大債
    權銀行國泰世華商業銀行股份有限公司陳報之債務協商資料
    及繳款明細、本院依職權調閱之債務人之稅務電子閘門財產
    所得調件明細表在卷可考，足見債務人陳稱其每月平均收入
    約2萬5000元，確依與各該債權人之協議按期清償1萬2325元
    、1000元、1000元至100年5月，然自同年6月起始因遭強制
    扣薪3分之1而僅存1萬6000餘元，扣除最低每月必要生活支
    出9829元後，已無力再按協議清償等情應堪採信，揆諸前揭
    說明，應認客觀上確有不可歸責於己致履行顯有重大困難之
    事由。此外，本件復查無債務人有消費者債務清理條例第6
    條第3項、第8條或第46條各款所定駁回更生聲請之事由存在
    ，則債務人聲請更生，應屬有據，爰裁定如主文第1項所示
    ；並依上開規定命司法事務官進行本件更生程序，裁定如主
    文第2項所示。
四、至債務人於更生程序開始後，應另提出足以為債權人會議可
    決或經法院認為公允之更生方案以供採擇，俾免更生程序進
    行至依消費者債務清理條例第61條規定應行清算之程度，非
    必有利於債務人，附此敘明。
中    華    民    國   100    年    12    月    7     日
                  民事第三庭          法  官   蔡家瑜
以上正本係照原本作成。
本件不得抗告。
本裁定已於100年12月7日下午4時公告。
中    華    民    國   100    年    12    月    7     日
                                      書記官  陳文俊